【裁判字號】    98,訴,870
【裁判日期】    990119
【裁判案由】    搶奪等
【裁判全文】
臺灣苗栗地方法院刑事判決               98年度訴字第870號
公  訴  人  臺灣苗栗地方法院檢察署檢察官
被      告  乙○○
上列被告因搶奪等案件，經檢察官提起公訴（98年度偵字第5450
號），本院依簡式審判程序判決如下：
    主  文
乙○○犯攜帶兇器竊盜罪，處有期徒刑陸月。又犯恐嚇危害安全
罪，處有期徒刑貳月。又犯攜帶兇器搶奪罪，處有期徒刑壹年。
應執行有期徒刑壹年柒月。
    犯罪事實及理由
一、犯罪事實：
（一）乙○○因與女友吵架，心情鬱悶，竟意圖為自己不法之所
      有，攜帶在客觀上足供兇器使用之水果刀1 支，並將該支
      水果刀插在褲子後面口袋，於民國98年9 月16日晚上9 時
      42分許，至苗栗縣竹南鎮○○里○○路○ 段39巷1 號「御
      國金棧大樓」之1 樓管理室內，竊取管理員黎煥彬所保管
      之鐵鎚、燙髮器各1 支得手，旋為該大樓4 樓住戶甲○○
      當場發現喝止，乙○○見狀將甫竊得之上開贓物放回桌上
      （起訴書誤為未遂），甲○○要求乙○○一起至對面店家
      報警處理，然尚未走到對面時，曾能達趁機拔腿逃跑，甲
      ○○遂折返大樓停車場，騎乘其妻所有車號HMI ─121 號
      重型機車，尋找乙○○行蹤，於同日晚上10時許，在苗栗
      縣竹南鎮火車站後站發現乙○○蹤跡，甲○○下車欲上前
      加以攔阻時，乙○○竟另基於恐嚇危害生命、身體安全之
      犯意，拿出隨身攜帶之上開水果刀，抽出刀鞘亮刀作勢恫
      嚇甲○○不要靠近，甲○○雖因心生畏懼惟尚未達到不能
      抗拒之程度，只有後退幾步閃避，乙○○見甲○○停放之
      機車尚未熄火，又另基於為自己不法所有之意圖，趁甲○
      ○不及防備之際，持刀跨坐甲○○之上開重型機車，公然
      搶奪上開機車得手後，揚長離去，途中將手中水果刀丟棄
      在苗栗縣竹南鎮路旁，再將搶奪來之機車連同鑰匙，棄置
      在新竹市○○路○ 段160 巷89號斜對面農田旁。嗣苗栗縣
      警察局竹南分局竹南派出所員警據報後，經調閱路口監視
      器錄影畫面，循線查獲上情。
（二）案經甲○○訴由苗栗縣警察局竹南分局報請台灣苗栗地方
      法院檢察署檢察官偵查起訴。
二、證據名稱：
（一）被告乙○○警詢時及偵、審中之自白。
（二）被害人甲○○於警詢時之指訴。
（三）證人即御國金棧大樓管理員黎煥彬於警詢時之陳述。
（四）失車－唯讀案件基本資料1紙。
（五）新竹市警察局車輛尋獲電腦輸入單1紙。
（六）車籍查詢－基本資料詳細畫面1紙。
（七）路口監視器錄影翻拍照片1張。
（八）機車棄置地點照片2張。
（九）被害人甲○○指認被告乙○○照片1張。
（十）本院當庭命被告乙○○繪畫作案用之水果刀形狀1紙。
（十一）臺灣高等法院被告前案紀錄表、臺灣苗栗地方法院檢察
        署刑案資料查註紀錄表。
三、量刑理由：
    核被告乙○○所為，係犯刑法第321 條第1 項第3 款之攜帶
    兇器竊盜罪、同法第305 條之恐嚇危害安全罪、同法第326
    條第1 項之攜帶兇器加重搶奪罪。按「刑法第321 條第1 項
    第3 款之攜帶兇器竊盜罪及同法第330 條之攜帶兇器加重強
    盜罪，係以行為人攜帶兇器竊盜或強盜為其加重條件，只要
    於竊盜或強盜時攜帶兇器，即構成加重竊盜或強盜罪名，因
    立法所規範者為攜帶兇器竊盜或強盜即屬於加重條件，而不
    以取出兇器犯之為必要，亦不以攜帶之初有持以行兇之意圖
    為限。」最高法院94年度台上字第3149號判決要旨足資參照
    。本案被告乙○○於行竊及搶奪財物時，既然隨身攜帶水果
    刀1 支，揆諸最高法院上開判決要旨，顯然其犯行應構成加
    重竊盜罪及加重搶奪罪，且被告乙○○行竊之物品已經得手
    ，亦據被告乙○○供述甚明，起訴書認被告乙○○僅成立刑
    法第320 條第1 項、第3 項之普通竊盜未遂罪，及同法第32
    5 條第1 項之普通搶奪罪，均有未洽，然因與起訴之基本社
    會事實同一，本院自得變更起訴法條，附此敘明。被告乙○
    ○所犯上開3 罪，犯意各別，行為互殊，應分論併罰。爰審
    酌被告乙○○年輕力壯，不思循規蹈矩做人，僅因與女友吵
    架，即萌竊取他人財物發洩心情，當其竊盜犯行被發覺後，
    竟持刀恐嚇被害人，再搶奪被害人機車逃逸，行為甚為可惡
    ，危害當地社會治安甚鉅，理應重罰，惟念其所竊取之贓物
    價值不大，被搶奪之機車已由警方尋獲歸還被害人，及犯後
    能坦白承認，態度尚稱良好，節省有限之司法資源等一切情
    狀，分別量處如主文所示之刑，並定其應執行之刑，以資懲
    儆。至被告乙○○作案用之水果刀1 支，因未據扣案，且非
    違禁物，為免將來執行之困難，本院自不另為沒收之諭知，
    併此敘明。
四、應適用之法條：
（一）刑事訴訟法第273 條之1 第1 項、第299 條第1 項前段、
      第300條、第310 條之2 、第454 條第1 項。
（二）刑法第305 條、第321 條第1 項第3 款、第326 條、第51
      條第5款。
（三）刑法施行法第1條之1。
五、本判決係依刑事訴訟法第310 條之2 、第454 條第1 項製作
    ，依法僅記載當事人欄、主文、犯罪事實、證據名稱以及應
    適用之法條，其中犯罪事實部分，依同法第308 條之修正立
    法理由，亦僅記載犯罪構成要件事實，關於刑罰加重事由（
    含累犯在內）免予記載（法院辦理刑事訴訟案件應行注意事
    項第144 點參照），但仍於主文予以表明，並於應適用之法
    條欄予以引用。如不服本判決，應於判決送達之日起10日內
    ，向本院提起上訴。
本案經檢察官林俊杰到庭執行職務。
中    華    民    國    99    年    1     月    19    日
                  刑事第三庭    法  官  柳章峰
以上正本證明與原本無異。
如不服本判決應於收受判決後10日內向本院提出上訴書狀，並應
應敘述具體理由。其未敘述上訴理由者，應於上訴期間屆滿後20
日內向本院補提理由書( 均須按他造當事人之人數附繕本) 「切
勿逕送上級法院」。告訴人或被害人如對本判決不服者，應具備
理由請求檢察官上訴，其上訴期間之計算係以檢察官收受判決正
本之日期為準。
                                書記官  陳采瑜
中    華    民    國    99    年    1     月    19    日
附記論罪之法條全文：
刑法第305條（恐嚇危害安全罪）
以加害生命、身體、自由、名譽、財產之事，恐嚇他人致生危害
於安全者，處2 年以下有期徒刑、拘役或3 百元以下罰金。
刑法第321 條（加重竊盜罪）
犯竊盜罪而有左列情形之一者，處6 月以上、5 年以下有期徒刑
：
一、於夜間侵入住宅或有人居住之建築物、船艦或隱匿其內而犯
    之者。
二、毀越門扇、牆垣或其他安全設備而犯之者。
三、攜帶兇器而犯之者。
四、結夥3 人以上而犯之者。
五、乘火災、水災或其他災害之際而犯之者。
六、在車站或埠頭而犯之者。
前項之未遂犯罰之。
刑法第326條（加重搶奪罪）
犯前條第1 項之罪，而有第321 條第1 項各款情形之一者，處1
年以上7 年以下有期徒刑。
前項之未遂犯罰之。

司法院資訊處製作；財團法人民間司法改革基金會備份。
